最高法院刑事裁定　　　　　　　　　 111年度台抗字第1043號
抗　告　人　林飛鳳



上列抗告人因違反毒品危害防制條例案件，不服臺灣高等法院中
華民國111年6月8日定應執行刑之裁定（111年度聲字第1811號）
，提起抗告，本院裁定如下：
    主  文
抗告駁回。
    理  由
一、按裁判確定前犯數罪者，併合處罰之；數罪併罰，有二裁判
    以上者，依刑法第51條之規定，定其應執行之刑；且數罪併
    罰，宣告多數有期徒刑者，於各刑中之最長期以上，各刑合
    併之刑期以下，定其刑期，但不得逾30年，同法第50條第 1
    項前段、第51條第5 款、第53條規定甚明。次按刑事訴訟法
    第370 條第2項、第3項，已針對第二審上訴案件之定應執行
    刑，明定有不利益變更禁止原則之適用；而分屬不同案件之
    數罪併罰有應更定執行刑之情形，倘數罪之刑，曾經定應執
    行刑，再與其他裁判宣告之刑（或執行之刑）定應執行刑時
    ，在法理上亦同受此原則之拘束。亦即，另定之執行刑，其
    裁量所定之刑期，不得較重於前定之執行刑加計後裁判宣告
    之刑或所定執行刑之總和。又執行刑之酌定，係事實審法院
    自由裁量之職權，倘其所酌定之執行刑，並未違背刑法第51
    條各款所定之方法或範圍，以及刑事訴訟法第370 條所規定
    不利益變更禁止原則，亦無明顯違背公平、比例、罪刑相當
    原則之法規範目的或整體法律秩序之理念者，即不得任意指
    為違法或不當。
二、本件原裁定以受刑人即抗告人林飛鳳（下稱抗告人）所犯如
    其附表（下簡稱附表，惟其中附表編號7 部分，備註欄應更
    正為「新北地檢111 年度執字第3155號；編號6、7，經定應
    執行有期徒刑8 年」；編號2至7部分，確定判決欄內所載本
    院110年度台上字第5971號、111年度台上字第1012號等判決
    均係以上訴不合法為由，駁回抗告人第三審上訴之程序判決
    ，其確定判決之法院及案號，均應分別更正如最後事實審之
    法院及案號）所示共7 罪，先後經臺灣新北地方法院及原審
    法院分別判處如附表所示之刑，均已確定在案，且均合於定
    應執行刑之規定，因認檢察官聲請就抗告人所犯上述各罪所
    處之刑合併定其應執行之刑為正當，裁定定其應執行刑為有
    期徒刑16年。係在各刑中之最長期有期徒刑7年8月以上，合
    併總刑期之有期徒刑29年4 月以下，並較附表編號「1至5」
    、「6至7」等曾定之應執行刑（有期徒刑9年10月、8年）之
    總和有期徒刑17年10月為低，係審酌抗告人所犯各罪之整體
    犯罪非難評價、各行為所侵害法益之專屬性或同一性、數罪
    對法益侵害之加重效應、罪數所反映抗告人之人格特性與犯
    罪傾向、社會對此部分犯罪行為處罰之期待，並考量自由裁
    量之範圍，應受實現刑罰公平性，裁量時應遵守之比例原則
    、公平正義原則等內部性界限，及原審法院以書面通知抗告
    人就上開定應執行刑案件，得具狀陳述意見，經抗告人表示
    無意見等語而為裁量，顯非以累加方式定其應執行刑，且兼
    顧恤刑之利益，未逸脫量刑之界限而為裁量，經核於法尚無
    違誤。
三、抗告意旨略以：法律上屬於自由裁量事項者，並非概無法律
    之拘束性，法院裁定應執行刑時，除須符合法律規定範圍之
    外部界限外，尚應考量法律目的、法律秩序理念所在之內部
    界限，即亦應遵守比例、公平正義及罪刑相當原則等規範，
    且須注意刑罰之邊際效應隨刑期而遞減，及行為人所生痛苦
    程度隨刑期而遞增等情形。又法院定執行刑時僅對販賣毒品
    、強盜等重罪予以減輕，於施用毒品等輕罪則並未減輕，均
    有違公平正義、比例及罪刑相當等原則，故應基於比例原則
    妥適定刑，不得獨厚重罪；且原裁定就各罪宣告刑定應執行
    刑所縮減刑期之情形，與原審法院案件相較，酌減比例過少
    ，不符合平等及比例原則，並佐以學者著述認行為人所受各
    宣告刑相加後應酌減成三分之一以上之刑期，是請撤銷原裁
    定，給予抗告人更有利之裁定云云。
四、經查：原裁定就所定之應執行刑，已敘明審酌法律之內、外
    部界限之範圍，並斟酌抗告人所犯各罪分別為施用第一級毒
    品（1 罪）、販賣第一級毒品（3罪）、販賣第二級毒品（3
    罪），且在一定期間內犯之，其犯罪情節、行為態樣、動機
    相似，責任非難重複程度較高，然其先前所受判決於定刑時
    ，已就此整體考量而為相當之寬減，綜此就各罪為整體評價
    後而為應執行刑之量定等旨，非恣意酌定應執行刑，與法律
    授予裁量權之旨無違，亦與公平、比例、罪刑相當及不利益
    變更禁止等原則無何扞格。且個案情節不一，尚難比附援引
    ，是無從引用他案所定之應執行刑或學者見解，作為本案酌
    定之刑是否適當之參考。抗告意旨無非祇憑個人之主觀意見
    ，就原裁定為任意之指摘，難認可採。又原裁定既無應予撤
    銷更為裁定之事由，抗告意旨尚請本院重新從輕定刑，再予
    適法之裁定，予抗告人悔過向上、改過自新之機會云云，本
    院無從併予審酌。
五、綜上，本件抗告為無理由，應予駁回。
據上論結，應依刑事訴訟法第412條，裁定如主文。
中    華    民    國   111    年    8     月    11    日
                  刑事第二庭審判長法  官  林  勤  純  
                                  法  官  王  梅  英  
                                  法  官  莊  松  泉  
                                  法  官  李  釱  任  
                                  法  官  蔡  新  毅  
本件正本證明與原本無異
                                  書記官
中    華    民    國   111    年    8     月    16    日